臺灣臺北地方法院刑事判決　　　　　　　　　　　　　九十年度交易字第二二五號
　　公　訴　人　臺灣臺北地方法院檢察署檢察官
　　被　　　告　丙○○　男，五.
右列被告因公共危險案件，經檢察官聲請簡易判決處刑（九十年度偵字第八０七七號
），經本院新店簡易庭認不宜以簡易判決處刑，移由本院刑事庭依普通程序審理，本
院判決如左：
    主    文
丙○○服用酒類，不能安全駕駛動力交通工具而駕駛，處罰金貳萬元，如易服勞役，
以佰元折算壹日。
    事    實
一、丙○○於民國九十年二月二十二日上午十一時許飲用酒類，明知其已因服用酒類
    達不能安全駕駛動力交通工具之程度，仍於當日上午十一時許駕駛車牌號碼ＦＡ
    Ｗ－一九七號動力交通工具重型機車，自臺北縣烏來鄉○○村○○路北往南（新
    店往烏來）方向台九甲線九公里六百公尺處（新烏隧道口前二十公尺）路旁起步
    駛入道路，原應注意起步前應顯示方向燈，注意前後左右有無障礙或車輛行人，
    並應讓行進中之車輛行人優先通行，駕駛人駕駛汽車，應遵守道路交通標誌、標
    線、號誌之指示，汽車在雙向二車道行駛時，均應在遵行車道內行駛，汽車迴車
    前，應暫停並顯示左轉燈光或手勢，看清無來往車輛，始得迴轉，而當時天氣晴
    朗、日間自然光線、視距良好、省有柏油道路乾燥、平直、無缺陷及障礙，依其
    智識、能力又無不能注意之情事，詎丙○○因服用酒類，注意力降低而疏未注意
    ，貿然起步駛入對向南往北來車車道內，並在來車車道內迴轉擬由北往南方向行
    駛，適有乙○○騎乘車牌號碼ＭＥＲ－二四二號號重型機車沿臺北縣烏來鄉○○
    村○○路南往北（烏來往新店）方向行駛，亦疏未注意車前狀況、隨時採取必要
    安全措施，見狀閃避不及，乙○○所乘機車車頭遂猛力撞及丙○○所乘機車左側
    車身，二人均人車倒地，乙○○受有頭部外傷、左肘及左踝外傷之傷勢，丙○○
    則受有左股骨幹近端粉碎性骨折之傷勢（丙○○、乙○○因過失傷害人部分，因
    乙○○、丙○○分別於偵查中撤回告訴，均經檢察官不起訴處分確定）；嗣經員
    警據報前往處理，並由丙○○就診之財團法人天主教耕莘醫院（以下簡稱耕莘醫
    院）對丙○○進行血液酒精濃度測試，丙○○於同日上午近十二時許之血液酒精
    濃度濃度為五十六ｍｇ＼ＤＬ，相當於呼氣酒精濃度０‧二八ｍｇ＼Ｌ，因而查
    獲上情。
二、案經臺北縣警察局新店分局報請臺灣臺北地方法院檢察署檢察官聲請簡易判決處
    刑，經本院新店簡易庭認不宜以簡易判決處刑，移由本院刑事庭審理。
    理    由
一、訊據被告丙○○固不否認於右揭時、地飲用「維士比」等酒類，其所有車牌號碼
    ＦＡＷ－一九七號重型機車左側車身遭乙○○所騎乘、車牌號碼ＭＥＲ－二四二
    號重型機車車頭撞及，二人雙雙倒地受傷，經警送醫救治後，測得其血液酒精濃
    度濃度為五十六ｍｇ＼ＤＬ，相當於呼氣酒精濃度０‧二八ｍｇ＼Ｌ等情，惟矢
    口否認服用酒類達不能安全駕駛程度而駕駛，辯稱：當日其將所有之車牌號碼Ｆ
    ＡＷ－一九七號重型機車停放路旁而至路旁小攤飲用「維士比」等酒類，後因有
    車輛欲停放該處路旁，其乃將機車以推行方式擬挪置他處，不料竟遭逆向行駛之
    乙○○騎乘機車撞及，實則其飲用「維士比」等酒類後並未騎乘機車云云。
二、經查：
（一）被告於九十年二月二十二日上午十一時許飲用酒類達不能安全駕駛動力交通工
      具之程度，仍於當日上午十一時許駕駛車牌號碼ＦＡＷ－一九七號動力交通工
      具重型機車，自臺北縣烏來鄉○○村○○路北往南（新店往烏來）方向路旁起
      步駛入道路，因其服用酒類，注意力降低而疏未注意，貿然起步駛入對向南往
      北來車車道內，並在來車車道內迴轉擬朝向北往南方向行駛，適有乙○○騎乘
      車牌號碼ＭＥＲ－二四二號號重型機車沿臺北縣烏來鄉○○村○○路南往北（
      烏來往新店）方向行駛，亦疏未注意車前狀況、隨時採取必要之安全措施，見
      狀閃避不及，乙○○所乘機車車頭遂猛力撞及被告所乘機車左側車身，二人均
      人車倒地，乙○○受有頭部外傷、左肘及左踝外傷之傷勢，被告則受有左股骨
      幹近端粉碎性骨折之傷勢，嗣經員警據報前往處理，並由被告就診之耕莘醫院
      對其進行血液酒精濃度測試，被告於同日上午近十二時許之血液酒精濃度濃度
      為五十六ｍｇ＼ＤＬ，相當於呼氣酒精濃度０‧二八ｍｇ＼Ｌ之事實，業據被
      告於警、偵訊中坦承不諱，核與證人乙○○、到場處理之臺北縣政府警察局新
      店分局忠治派出所員警甲○○證述情節及耕莘醫院急診生化檢驗單、臺北縣政
      府警察局新店分局道路交通事故調查報告表、現場照片、機車照片、診斷證明
      書所載相符，其中被告於同日上午近十二時許之血液酒精濃度濃度為五十六ｍ
      ｇ＼ＤＬ，相當於呼氣酒精濃度０‧二八ｍｇ＼Ｌ，亦經被告就診之耕莘醫院
      採檢送驗明確，有急診生化檢驗單附卷可稽，又當時天氣晴朗、日間自然光線
      、視距良好、省有柏油道路乾燥、平直、無缺陷及障礙，依被告之智識、能力
      又無不能注意之情事，並據到場處理之員警觀察、紀錄翔實，有道路交通事故
      調查報告表可按。
（二）被告雖於本院審理中改稱當日飲用「維士比」等酒類後並未騎乘機車，係因有
      車輛欲停放該處路旁，其乃將機車以推行方式擬挪置他處，不料竟遭逆向行駛
      之乙○○騎乘機車撞及云云，惟：
    １當日被告確騎乘機車貿然起步駛入對向南往北來車車道內，並在來車車道內迴
      轉擬由北往南方向行駛，適證人乙○○騎乘車牌號碼ＭＥＲ－二四二號重型機
      車沿臺北縣烏來鄉○○村○○路南往北（烏來往新店）方向行駛，見狀閃避不
      及，乙○○所乘機車車頭遂猛力撞及被告所乘機車左側車身，二人均人車倒地
      受傷等節，業據證人乙○○證述纂詳，且經被告於警、偵訊中坦認無訛，復與
      臺北縣政府警察局新店分局道路交通事故調查報告表、現場照片、機車照片、
      診斷證明書所載一致，前已述及，被告警、偵訊筆錄均經其簽名、捺指紋，且
      被告警訊筆錄係在耕莘醫院製作，自無遭受刑求、脅迫、詐騙而為不實陳述之
      可能。
    ２又被告所有、車牌號碼ＦＡＷ－一九七號重型機車於車禍後左側踏板、車殼處
      破損、坐墊脫開、橫置臺北縣烏來鄉○○村○○路北往南方向道路中央，並在
      臺北縣烏來鄉○○路北往南方向車道近道路中央行車分向線處留下長三‧九公
      尺、０‧四公尺、０‧四公尺之刮地痕三道，證人乙○○所有、車牌號碼ＭＥ
      Ｒ－二四二號號車頭部分車殼亦破裂、掉落，此觀現場及車輛照片自明，則當
      日被告之機車左側車身與證人乙○○所乘機車車頭非唯曾猛力撞擊，致被告人
      車倒地、所乘機車倒地後在地面刮擦滑行約五公尺，且發生撞擊處在被告機車
      刮地痕起點前方即臺北縣烏來鄉○○路近道路中央行車分向線處。
    ３衡諸常情，被告倘係以推行方式擬將停放路旁之機車挪置他處、提供他人停放
      車輛之空間，應無必要將其所有之機車推行至道路中央近行車分向線處，且以
      機車推行之速度及被告當時係在道路中央位置，證人乙○○亦無閃避不及致發
      生撞擊之可能，是被告所辯要與常情有違，委無可採，其當日飲用「維士比」
      等酒類後，確騎乘機車起步駛入臺北縣烏來鄉○○路南往北來車車道內，並在
      來車車道內迴轉擬朝向北往南方向行駛，殆無疑義。
（三）按刑法第一百八十五條之三規定所謂「不能安全駕駛」，係抽象危險犯，並不
      以發生具體危險為必要，對於呼氣酒精濃度已達每公升０．五五ｍｇ（０．五
      五ｍｇ＼Ｌ）以上，肇事率為一般正常人之十倍，認為已達不能安全駕車之標
      準，此業經法務部八十八年五月十八日以法八八檢字第００一六六九號函告週
      知，應為絕對不能安全駕駛動力交通工具；而就醫學文獻所知，酒精對人體造
      成之影響，於呼氣時酒精濃度達每公升０‧二五ｍｇ（約合體內血液中酒精濃
      度五０ｍｇ＼Ｌ或百分之零點零五）即會輕度中毒，造成輕度協調功能降低，
      呼氣酒精濃度達每公升０‧五ｍｇ時（約合體內血液中酒精濃度一００ｍｇ＼
      Ｌ或百分之零點一）屬輕到中度中毒症狀，出現反應較慢、感覺減低、影響駕
      駛之狀況，又飲酒後一小時許，其體內血液酒精濃度可達最高，飲酒一小時後
      其體內之酒精濃度隨即消減，此亦分別有行政院國軍退除役官兵輔導委員會臺
      北榮民總醫院八十八年八月五日（八八）北總內字第二六八六八號函、八十八
      年十月二十六日（八八）院賓文廉字第一三四０七號臺灣高等法院函附台北醫
      學院附設醫院精神科主任蔡尚穎「酒精對人體生理與行為之影響」一文可據。
      本件被告於九十年二月二十二日上午十一時許飲用酒類達血液酒精濃度濃度為
      五十六ｍｇ＼ＤＬ，相當於呼氣酒精濃度０‧二八ｍｇ＼Ｌ，於當日上午十一
      時許駕駛車牌號碼ＦＡＷ－一九七號動力交通工具重型機車，自臺北縣烏來鄉
      ○○村○○路北往南（新店往烏來）方向台九甲線九公里六百公尺處（新烏隧
      道口前二十公尺）路旁起步駛入道路，駛入對向南往北來車車道內，並在來車
      車道內迴轉擬由北往南方向行駛，與證人乙○○所騎乘、沿臺北縣烏來鄉○○
      村○○路南往北（烏來往新店）方向行駛、車牌號碼ＭＥＲ－二四二號號重型
      機車發生碰撞，二人均人車倒地受傷，而當時天氣晴朗、日間自然光線、視距
      良好、省有柏油道路乾燥、平直、無缺陷及障礙，依被告之智識、能力又無不
      能注意之情事，前皆論及，被告竟無故駛入對向車道，並在對向車道內迴轉，
      而與證人乙○○所乘機車發生碰撞，其呼氣酒精濃度已逾０‧二五，達輕度中
      毒、輕度協調功能降低程度，且顯已造成其方向感、平衡感、穩定性、駕駛能
      力均降低，應認已達不能安全駕駛動力交通工具之程度。
（四）則本件事證已臻明確，被告犯行洵堪認定，應依法論科。
三、核被告所為，係犯刑法第一百八十五之三條服用酒類不能安全駕駛動力交通工具
    而駕駛罪。爰審酌被告並無前科、素行良好，有臺灣高等法院被告全國前案紀錄
    表在卷可按，而酒精成分對人之意識能力具有不良影響，超量飲酒後會導致對週
    遭事務之辨識及反應能力較平常狀況薄弱，被告服用酒類達方向感、平衡感、穩
    定性、駕駛能力降低、不能安全駕駛之程度，竟仍駕駛動力交通工具重型機車，
    對一般往來之人車均生高度危險性，實有可罰，且其犯後否認犯行、未見悔意，
    復因酒後駕車異於常軌、違反交通安全規則並肇事傷及他人等一切情狀，量處如
    主文所示之刑，並諭知如易服勞役之折算標準，以資懲儆。
據上論斷，應依刑事訴訟法第四百五十二條、第二百九十九條第一項前段，刑法第一
百八十五條之三、第四十二條第二項，罰金罰鍰提高標準條例第二條，判決如主文。
本案經檢察官丁○○到庭執行職務。
中      華      民      國    九十一    年     十二月    二十六    日
                              臺灣臺北地方法院交通法庭
                                      法  官  洪 文 慧
右正本證明與原本無異。
如不服本判決，應於判決送達後十日內向本院提出上訴狀(應抄附繕本)。告訴人
或被害人如對於本判決不服者，應具備理由請求檢察官上訴，其上訴期間之計算
係以檢察官收受判決正本之日期為準。
                                      書記官  邱 志 堅
中      華      民      國      九十一      年    十二    月  二十六    日
附錄本案論罪科刑法條全文：
刑法第一百八十五條之三（服用藥物駕駛交通工具罪）
服用毒品、麻醉藥品、酒類或其他相類之物，不能安全駕駛動力交通工具而駕駛者，
處一年以下有期徒刑、拘役或三萬元以下罰金。
